【裁判字號】    92,易,31
【裁判日期】    920408
【裁判案由】    贓物
【裁判全文】
臺灣臺南地方法院刑事判決                            九十二年度易字第三一號
    公  訴  人  臺灣台南地方法院檢察署檢察官
    被      告  ＡＵＧＥＬＥＳ.
右列被告因贓物案件，經檢察官聲請簡易判決處刑（九十年度偵字第一四六三０號）
，本院台南簡易庭認不宜以簡易判決處刑（九十一年度南簡字第一００七號），移由
本院刑事庭改依通常程序審理，本院判決如左：
    主  文
ＡＵＧＥＬＥＳ  ＷＩＬＦＲＥＤＯ  ＪＡＣＯＢ無罪。
    理  由
一、公訴意旨略以：被告ＡＵＧＥＬＥＳ  ＷＩＬＦＲＥＤＯ  ＪＡＣＯＢ於民國（
    ）九十年十二月十二日晚上八時五十五分許，在台南市○○街七三二號，明知Ｇ
    ＡＲＣＩＡ  ＬＡＷＲＥＮＣＥ  ＥＳＣＡＬＡＮＴＥ所交付車號ＵＰＷ─九五
    六號機車（係王盈凱所有，於九十年八月三十日下午五時許，在台南市○○路二
    九五巷一號前失竊），係一來路不明之贓車，仍向其借用而收受。嗣於同日晚上
    九時二十分許，被告騎乘該機車在台南市○○○路○段二四一號前，為警查獲。
    因認被告涉有刑法第三百四十九條第一項收受贓物之罪嫌。
二、按犯罪事實應依證據認定之，無證據不得推定其犯罪事實；又不能證明被告犯罪
    者，應諭知無罪之判決；刑事訴訟法第一百五十四條、第三百零一條第一項分別
    定有明文。又犯罪事實之認定，應憑真實之證據，倘證據是否真實尚欠明確，自
    難以擬制推測之方法，為其判斷之基礎；而認定犯罪事實之證據係指足以認定被
    告確有犯罪行為之積極證據而言，該項證據自須適合於被告犯罪事實之認定，始
    得採為斷罪資料，苟積極證據不足為不利於被告事實之認定時，即應為有利於被
    告之認定，更不必有何有利之證據，最高法院著有五十三年臺上字第六五六號、
    二十九年上字第三一○五號判例、三十年上字第八一六號判例。且刑事訴訟上證
    明之資料，無論其為直接或間接證據，均須達於通常一般之人均不致有所懷疑，
    而得確信其為真實之程度，始得據為有罪之認定，若其關於被告是否犯罪之證明
    未能達此程度，而有合理懷疑之存在，致使無從形成有罪之確信，根據「罪證有
    疑，利於被告」之證據法則，即不得遽為不利被告之認定，亦有最高法院七十六
    年度臺上字第四九八六號判例可稽。再者，事實審法院對於證據之取捨，依法雖
    有自由判斷之權，然積極證據不足證明犯罪事實時，被告之抗辯或反證縱屬虛偽
    ，仍不能以此資為積極證據應予採信之理由（最高法院三十年上字第四八二號判
    例意旨參照），故被告否認犯罪事實所持之辯解縱使不能成立，如無積極證據足
    以證明其犯罪行為，自不能以推測或擬制之方法以為裁判之基礎，亦即被告並無
    自證無罪之義務，此乃無罪推定之原則。
三、訊之被告ＡＵＧＥＬＥＳ  ＷＩＬＦＲＥＤＯ  ＪＡＣＯＢ固供認有於右揭時、
    地，騎乘上開機車之事實，惟堅決否認有何贓物之認識，辯稱：僅係向ＧＡＲＣ
    ＩＡ  ＬＡＷＲＥＮＣＥ  ＥＳＣＡＬＡＮＴＥ借用該機車，而該機車係ＰＥＲ
    ＥＺ  ＧＥＲＯＮＩＭＯ  ＪＲ  ＣＡＬＡＳＩＣＡ所有，因ＰＥＲＥＺ  ＧＥ
    ＲＯＮ  ＩＭＯ  ＪＲ  ＣＡＬＡＳＩＣＡ回菲律賓，所以才將車交給ＧＡＲＣ
    ＩＡ  ＬＡＷＲＥＮＣＥ  ＥＳＣＡＬＡＮＴＥ保管，伊並不知該機車是贓車云
    云。經查：（一）ＧＡＲＣＩＡ  ＬＡＷＲＥＮＣＥ  ＥＳＣＡＬＡＮＴＥ於警
    訊時供稱：「該機車是我前室友ＰＥＲＥＺ  ＧＥＲＯＮＩＭＯ  ＪＲ  ＣＡＬ
    ＡＳＩＣＡ所有，是他在九十年十一月十七日回菲律賓時交給我保管，他沒有告
    訴我該車的由來，我不知道該車是贓車，我看過他在九十年十月份騎過。被告在
    九十年十二月十二日二十時五十五分，在台南市○○街七三二號宿舍向我借騎的
    。」等語。該機車連被告向其所借之ＧＡＲＣＩＡ  ＬＡＷＲＥＮＣＥ  ＥＳＣ
    ＡＬＡＮＴＥ尚無法證明其亦知悉該機車係贓車，實無法據而推認被告亦知悉認
    機車為贓車。（二）該機車係被害人王盈凱於九十年八月三十七十七時許，在台
    南市○○路二九五巷一號前失竊，ＰＥＲＥＺ  ＧＥＲＯＮＩＭＯ  ＪＲ  ＣＡ
    ＬＡＳＩＣＡ於九十年十一月十七日已回菲律賓，該機車轉手交由其同胞騎用，
    實為常情。但其是否有告訴後手該機車係其所竊，既無證據證明，即不得據此認
    定後手均知悉該機車係贓車。（三）公訴人係認定被告係於九十年十二月十二日
    晚上八時五十五分許，向ＧＡＲＣＩＡ  ＬＡＷＲＥＮＣＥ  ＥＳＣＡＬＡＮＴ
    Ｅ借用該機車，於同日九時二十分許，即為警查獲，可知公訴人係認定被告係第
    一次騎用，既係第一次騎用該機車，更難認定被告於第一次向ＧＡＲＣＩＡ  Ｌ
    ＡＷＲＥＮＣＥ  ＥＳＣＡＬＡＮＴＥ借用機車時即會向其詢問該機車之來源。
    （四）行車執照固係機車用以證明來源正當性之重要文件，且依規定騎乘機車必
    需攜帶行車執照。惟被告係菲律賓外勞，是否知悉我國此項規定，已有疑異。且
    借用機車與買賣機車不同，買賣機車始需對方提出行車執照，以證明其所有權。
    且於我國一般人向他人借用機車，亦大都不會向所有人拿行車執照，以證明此物
    來源正當性。若有借用人堅持提出此種要求，似有對所有人採取異樣眼光之嫌，
    該物之所有人是否還會借其物品，亦有問題。故公訴人據被告未向ＧＡＲＣＩＡ
      ＬＡＷＲＥＮＣＥ  ＥＳＣＡＬＡＮＴＥ索取行車執照，而推論被告知悉該機
    車為贓車，亦無所據。
三、綜上所述，足證被告所辯，尚足採信。此外，復查無其他具體之證據足以證明被
    告有公訴人所指之上開犯行，依法自應諭知被告無罪之判決。
四、被告經合法傳喚，無正當理由不到庭，本院認本件係應諭知無罪之案件，爰不待
    其陳述逕行判決。
據上論斷，應依刑事訴訟法第三百零一條第一項、第三百零六條，判決如主文。
本案經檢察官鄭深元到庭執行職務
中      華      民      國      九十二      年      四      月    八    日
                                  臺灣臺南地方法院刑事第三庭
                                          法  官  吳勇輝
右正本證明與原本無異。
如不服本判決，應於判決送達後十日內向本院提出上訴狀( 應附繕本 )。
                                          書記官  李國敬
中      華      民      國      九十二      年      四      月  八    日


司法院資訊處製作；財團法人民間司法改革基金會備份。
